臺灣高等法院臺南分院刑事判決
111年度交上易字第321號
上  訴  人  臺灣臺南地方檢察署檢察官
被      告  蔡尚佑

上列上訴人因被告公共危險案件，不服臺灣臺南地方法院111年
度交易字第412號中華民國111年5月20日第一審判決（起訴案號
：臺灣臺南地方檢察署111年度偵字第6229號），提起上訴，本
院判決如下：
    主  文
原判決撤銷。
蔡尚佑駕駛動力交通工具而血液中酒精濃度達百分之零點零伍以
上，累犯，處有期徒刑玖月。
    事  實
一、蔡尚佑於民國111年1月6日晚間9時至11時許，在臺南市○○區
    ○○○○路000巷0弄00號住處內飲用高粱酒，致其血液中酒精濃
    度達0.05%以上後，未待體內酒精成分充分退卻，即不顧大
    眾行車之公共安全，基於酒後駕車致交通公共危險之犯意，
    於翌（7）日下午1時14分前之某時許，無照騎乘車牌號碼00
    0-000號普通重型機車自上開地點離開，而行駛於道路；嗣
    因酒後控制力、注意力減弱致行車不穩，在臺南市七股區溪
    南里臺17線公路南下160.5公里處擦撞樹農溪橋橋墩，經警
    據報到場處理，並於同日下午2時40分許經臺南市立安南醫
    院（下稱安南醫院）對其抽血檢測，測得其血液中酒精濃度
    達259.8mg/dL，即血液中酒精濃度達0.2598%（換算吐氣所
    含酒精濃度達每公升1.299毫克），始查悉上情。
二、案經臺南市政府警察局佳里分局報請檢察官偵查起訴。
    理  由
一、上開犯罪事實，業據被告於警詢、原審及本院審理中均坦承
    不諱，並有安南醫院檢驗檢查報告、抽血檢測血液中酒精濃
    度含量換算成百分比及吐氣中酒精含量換算表、道路交通事
    故現場圖、道路交通事故調查報告表㈠㈡、道路交通事故照片
    、臺南市○○○○○○○○○道路○○○○○○○○○○○號查詢車主資料、身分
    證字號查詢駕駛執照資料、安南醫院診斷證明書附卷可稽（
    見警卷第7、9頁、第11-37頁），足認被告確有於上開時地
    酒駕之事實，是本案事證明確，被告犯行應可認定。
二、論罪：
　㈠被告行為後，刑法第185條之3第1項第1款之規定於111年1月3
    0日生效施行，修正前該條款之法定刑為「處2年以下有期徒
    刑，得併科新臺幣（下同）20萬元以下罰金」，修正後則「
    處3年有期徒刑，得併科30萬元以下罰金」，比較新舊法之
    結果，修正後規定顯未較有利於被告，自應適用修正前之法
    律以為論科之依據。
　㈡核被告所為，係犯修正前刑法第185條之3第1項第1款之駕駛
    動力交通工具而血液中酒精濃度達0.05%以上之罪。被告曾
    犯公共危險罪，經原審法院判處有期徒刑1年，於110年10月
    7日執行完畢之事實，業據起訴書的事實欄記載明確，且為
    被告供明在卷，復有被告的前科紀錄等資料在卷可稽，其於
    徒刑執行完畢後，5年以內故意再犯本案有期徒刑以上之罪，
    為累犯，被告對於刑罰的反應力甚為薄弱，有其惡性，且無
    釋字第775號解釋意旨所稱：「如加重其刑，致生行為人所
    受之刑罰超過其所應負擔罪責，其人身自由因此遭受過苛之
    侵害」的情形，爰依刑法第47條第1項規定加重其刑。
三、撤銷改判的理由：
　㈠原審以被告罪證明確予以論科，固非無見，惟查：
　①本案檢察官已在起訴書即具體指明被告構成累犯及應加重刑
    責之事實，並提出刑案查註紀錄表供法院調查（見起訴書第
    2項），而原審於踐行調查被告的前案紀錄後，檢察官及被
    告均表示無意見等語（見原審卷第75頁），檢察官復稱：被
    告前次酒駕被判刑1年，這次又犯酒駕，請求判1年2月等語
    （見原審卷第76頁），顯係以被告屢犯不改而請求法院依累
    犯規定加重其刑至明。原審置檢察官所引之資料、調查的結
    果及於審判中的論告於不顧，逕認檢察官未具體指出證明的
    方法而未論以累犯及加重其刑，即有未合。
　②法院對於有罪被告之科刑，應符合罰刑相當之原則，使輕重
    得宜，罰當其罪，此所以刑法第57條明定科刑時，應審酌一
    切情狀，尤應注意該條所列10款事項，以為科刑輕重之標準
    。被告的前科資料，固為刑法第57條第5款關於被告品行的
    參考資料，如被告就酒後駕車犯罪重複再犯，固得認為被告
    並無下定決心戒除酒癮，忽視其他用路人交通安全，而得為
    審酌被告量刑的參考因素，然而，於個案上的量刑，最重要
    還是應就本次的犯案情節，做出符合罪刑相當原則的量刑裁
    量，法院不宜機械性地認為被告本次犯罪的量刑，一定要高
    於前次同樣性質犯罪的量刑；尤其，被告先前的犯行均曾經
    法院判處罪刑，即其先前的罪責均已被評價過，且在醫療研
    究中，酒精與毒品同屬容易造成人類生理機轉成癮的物質，
    在刑事政策上，不能端靠嚴刑峻罰解決此類犯罪問題，酒後
    駕車的再犯者，如果個案犯罪情節不重，但因每次都要量定
    比前次之刑度還重，極易造成量刑重於詐欺集團、搶奪犯、
    重度暴力傷害案之不當結果，而違反罪刑相當的比例原則。
    因此，法院在量刑時不宜過度偏重於被告的前科，也不必然
    要「逐次加重」。
　③被告於94-109年間雖有如附表所示6次的酒駕前科，有其前科
    紀錄在卷可參，被告本次再犯，雖有不該，然被告除了109
    年的前科距離本次犯行較近外，其餘的酒駕前科距本次犯行
    已相隔多年，尤其前面4次的前科距本次已接近10年（或10
    幾年），故不宜再以被告以前多次的前科素行，過度的評價
    本次犯行。其次，被告本次係酒後騎乘「機車」，衡諸社會
    經驗，相較於其他酒後駕駛「小客車、大型車或營業車」者
    所造成之公共危險程度較低。又被告自陳國中畢業，做太陽
    能板組裝，未婚無子女，尚需扶養母親等情，從其家庭、職
    業各方面看來，其教育程度不高顯為社會最底層的勞動成員
    ，諒因生活壓力或生活習慣而飲酒，加上被告本次酒後騎車
    自撞橋墩，使自己受傷，實質上已受到懲罰，則綜合上述，
    本院認原審量定被告有期徒刑1年1月（可能比一般竊盜、搶
    奪、詐欺之量刑還重），明顯違反罪刑相當的比例原則，而
    有量刑不當之的情形。
　④本案檢察官提起上訴指摘原審未依累犯加重刑責，乃為有理
    由，加以原審復有上開量刑不當之情形，則原審判決自屬無
    可維持，應由本院予以撤銷改判。　
　㈡茲審酌被告已有如附表所示之酒後駕車之公共危險案件，本
    案已是第7次犯行（原審誤認第6次），足見其克制能力不佳
    ，其明知酒後不能駕車及酒醉駕車之危險性，竟不思警惕，
    漠視自己安危，罔顧法律禁止規範與公眾道路通行之安全，
    再度於酒後無照騎乘上揭機車行駛於道路，對公眾交通往來
    造成潛在之高度危險，顯見其無視法紀，更缺乏對其他用路
    人人身安全之尊重觀念，殊為不該，惟念被告所駕駛者為機
    車，危險性不若小客車或大型車，且已自撞橋墩而受傷，實
    質上已到受懲罰，兼衡其為警查獲時測得其吐氣所含酒精濃
    度高達每公升1.299毫克，暨其自陳學歷為國中畢業、未婚
    無子女、現於太陽能工地負責組裝工作、須扶養母親、家庭
    經濟狀況為勉持（見本院卷第50頁）及其犯後坦承犯行，態
    度尚稱良好等一切情狀，量處如主文第2項之所示刑。
據上論結，應依刑事訴訟法第369條第1項前段、第364條、第299
條第1項前段，判決如主文。
本案經檢察官莊立鈞提起公訴，檢察官林容萱提起上訴，檢察官
黃朝貴到庭執行職務。
中　　華　　民　　國　　111 　年　　8 　　月　　4 　　日
                  刑事第七庭    審判長法  官　吳勇輝
                                      法  官　吳錦佳
                                      法　官　黃國永
以上正本證明與原本無異。
不得上訴。
　　　　　                            書記官　葉宥鈞
中　　華　　民　　國　　111 　年　　8 　　月　　4 　　日
附錄本案論罪科刑法條：
修正前刑法第185條之3
駕駛動力交通工具而有下列情形之一者，處二年以下有期徒刑，
得併科二十萬元以下罰金：
一、吐氣所含酒精濃度達每公升零點二五毫克或血液中酒精濃度
    達百分之零點零五以上。
二、有前款以外之其他情事足認服用酒類或其他相類之物，致不
    能安全駕駛。
三、服用毒品、麻醉藥品或其他相類之物，致不能安全駕駛。
因而致人於死者，處三年以上十年以下有期徒刑；致重傷者，處
一年以上七年以下有期徒刑。
曾犯本條或陸海空軍刑法第五十四條之罪，經有罪判決確定或經
緩起訴處分確定，於五年內再犯第一項之罪因而致人於死者，處
無期徒刑或五年以上有期徒刑；致重傷者，處三年以上十年以下
有期徒刑。

附表：　　　　　　　　　　　　　　　　　　　
⒈於94年間酒後駕車，經臺灣臺南地方檢察署緩起訴處分確定。
⒉於100年間因酒後駕車，經原審法院100年交簡字第1218號判處
  罰金7萬元確定。
⒊於102年間因酒後駕車，經原審法院102年交簡字第1261號判處
  有期徒刑4月確定。
⒋於103年間因酒後駕車，經原審法院103年交易字第319號判處有
  期徒刑6月確定。
⒌於107年間因酒後駕車，經本院以107年度交上易字第798號判處
  有期徒刑8月確定（駁回被告的上訴）。
⒍於109年間因酒後駕車，經原審法院109年度交易字第429號判處
  有期徒刑1年。